【裁判字號】    97,消債更,119
【裁判日期】    980302
【裁判案由】    聲請更生程序
【裁判全文】
臺灣彰化地方法院民事裁定           97年度消債更字第119號
聲  請  人
即  債務人  甲○○
上列當事人因消費者債務清理事件聲請更生，本院裁定如下：
    主    文
聲請駁回。
聲請費用新臺幣壹仟元由聲請人負擔。
    理    由
一、按消費者債務清理條例所稱消費者，係指5 年內未從事營業
    活動或從事小規模營業活動之自然人。前項小規模營業指營
    業額平均每月新臺幣（下同）20萬元以下者；此觀該條例第
    2 條第1 項、第2 項分別定有明文。是聲請依本條例所定程
    序清理其債務之債務人，以本條例第2 條所稱之消費者為限
    （消費者債務清理條例施行細則第2 條第1 項參照）。次按
    債務人不能清償債務或有不能清償之虞者，得依本條例所定
    更生或清算程序，清理其債務，消費者債務清理條例第3 條
    定有明文。又聲請更生或清算不合程式或不備其他要件者，
    法院應以裁定駁回之，但其情形可以補正者，法院應定期間
    先命補正，復為同條例第8 條所明定。
二、本件聲請人聲請意旨略以：聲請人有不能清償債務之虞之情
    事，前曾以書面向最大債權金融機構依「中華民國銀行公會
    會員辦理消費金融案件無擔保債務協商機制」，請求共同協
    商債務清償方案，惟遭中國信託商業銀行（下稱中信銀行）
    以聲請人5 年內從事營業活動或從事小規模營業額平均每月
    逾新臺幣（下同）20萬元以上為由，予以退件而協商不成立
    ；又聲請人雖曾擔任龍旺旺實業有限公司（下稱龍旺旺公司
    ）負責人，然實際出資者為第三人溫宗諭，已於民國（下同
    ）97年7 月7 日將股東名義回復其名下；再聲請人現每月薪
    資為32,000元，尚須扶養2 名子女，加上必要生活支出，每
    月共計需支出34,787元，是以聲請人每月之薪資收入，實有
    不能清償之情事。另債務人無擔保或無優先權之債務總額未
    逾12,000,000元，復未經法院裁定開始清算程序或宣告破產
    ，爰聲請裁定准予更生等語。
三、經查：
（一）聲請人自92年起至97年7 月7 日止，雖曾擔任第三人龍旺
      旺實業有限公司之負責人，此有有限公司變更登記表在卷
      可按，惟龍旺旺公司於97年11月27日辦理停業前5 年營業
      額均為0 元，有財政部中區國稅局彰化縣分局提供之營業
      稅申報資料16紙、營業所得稅等相關資料20紙附卷可參，
      揆諸首揭說明，本件聲請人仍屬消費者債務清理條例所稱
      之消費者，得循消費者債務清理條例聲請更生，合先敘明
      。
（二）按負扶養義務者有數人而其親等同一時，應各依其經濟能
      力，分擔義務。受扶養權利者，以不能維持生活而無謀生
      能力者為限。前項無謀生能力之限制，於直系血親尊親屬
      ，不適用之。因負擔扶養義務而不能維持自己生活者，免
      除其義務。但受扶養權利者為直系血親尊親屬或配偶時，
      減輕其義務。扶養之程度，應按受扶養權利者之需要與負
      扶養義務者之經濟能力及身分定之，民法第1115條第3 項
      、第1117、1118 、1119 條分別定有明文。次按家庭生活
      費用，除法律或契約另有約定外，由夫妻各依其經濟能力
      、家事勞動或其他情事分擔之，民法第1003條之1 第1 項
      亦有明文。
（三）聲請人主張其每月生活支出約34,787元（含扶養2 名子女
      之扶養費16,264元），固據其提出相關單據為憑，然查聲
      請人之配偶王漢男95年、96年之每月平均收入分別為43,4
      21元、44,913元，此有95年、96年綜合所得稅各類所得資
      料附卷可憑，顯見王漢男有穩定之工作收入，並非無力共
      同負擔家計及子女扶養費之人，則依聲請人所陳，上揭費
      用既均係聲請人全家日常生活之必要費用及子女扶養之費
      用，則聲請人之配偶依法即有分擔之義務，自無由收入有
      限、但負債甚多之聲請人自行全額負擔之理。是本院認上
      揭費用應由聲請人夫妻共同平均負擔，從而，聲請人應分
      擔之必要生活支出費用應為17,394元。參以聲請人每月收
      入既達32,000元，扣除其每月應分擔之必要生活支出17,3
      94元後，尚有14,606元，足以用以清償負債，且聲請人自
      陳其已與中信銀行達成個別協商，並另就自用住宅議定自
      用住宅借款特別條款，是難認聲請人有何不能清償之情事
      。
（四）據上所述，聲請人既有能力清償其所負擔之債務，亦無不
      可歸責自己之事由導致支出突然增加之情形，自難認其有
      不能清償債務或有不能清償之虞。從而，聲請人提出本件
      更生之聲請，核與消費者債務清理條例第3 條規定更生要
      件不符，且此要件之欠缺屬於無從補正事項，依上說明，
      自應駁回其更生之聲請，爰依首揭法條裁定如主文。
中    華    民    國    98    年    3     月    2     日
              民事第二庭    法  官  林秉暉
上為正本係照原本作成。
如不服本裁定，應於裁定送達後10日內，以書狀向本院提出抗告
，並繳納抗告費新臺幣1千元。
中    華    民    國    98    年    3     月    4     日
                            書記官  廖春慧


司法院資訊處製作；財團法人民間司法改革基金會備份。
